臺灣板橋地方法院刑事判決　　　　　　　 96年度訴字第753號
公　訴　人　臺灣板橋地方法院檢察署檢察官
被　　　告　乙○○
上列被告因違反毒品危害防制條例案件，經檢察官提起公訴（95
年度偵續一字第79號），本院判決如下：
    主  文
乙○○無罪。
    理  由
一、公訴意旨略以：被告乙○○基於轉讓第一級毒品海洛因、第
    二級毒品安非他命之概括犯意，自民國九十三年九月間某日
    起，至九十四年一月二十五日為警查獲時止，連續多次在甲
    ○○位於臺北縣三重市○○街五十三巷四十五號二樓住處，
    轉讓不詳數量之海洛因及安非他命予甲○○施用（海洛因部
    分約每週二至三次，安非他命約每日一次），嗣於九十四年
    一月二十五日上午九時許，為警在上址扣得被告所持有之海
    洛因五包（合計淨重五點八三公克）、含極微量海洛因成分
    之白粉一包（淨重零點零六公克）、分裝勺四支、分裝袋四
    十三個、吸管二支、注射針筒五支等物，因認被告涉犯毒品
    危害防制條例第八條第一項之轉讓第一級毒品罪，及同條第
    二項之轉讓第二級毒品罪嫌。
二、按犯罪事實應依證據認定之，無證據不得認定犯罪事實，又
    不能證明被告犯罪者，應諭知無罪之判決，刑事訴訟法第一
    百五十四條第二項、第三百零一條第一項分別定有明文。雖
    然認定犯罪事實所憑之證據，不以直接證據為限，間接證據
    亦包括在內，但是無論直接或間接證據，其為訴訟上之證明
    ，須達於通常一般人均不致有所懷疑，而得確信其為真實之
    程度，始得據為有罪之認定，最高法院著有七十六年臺上字
    第四九八六號判例可資參照。又檢察官就被告犯罪事實，應
    負舉證責任，並指出證明之方法，刑事訴訟法第一百六十一
    條第一項定有明文。因此，檢察官對於起訴之犯罪事實，應
    負提出證據及說服之實質舉證責任。倘其所提出之證據，不
    足為被告有罪之積極證明，或其闡明之證明方法，無從說服
    法官以形成被告有罪之心證，基於無罪推定之原則，自應為
    被告無罪判決之諭知（最高法院九十二年臺上字第一二八號
    判例意旨參考）。
三、公訴人認被告涉犯轉讓第一級、第二級毒品罪嫌，無非以證
    人甲○○於警詢、偵查中之證詞，及扣案之海洛因五包、含
    極微量海洛因成分之白粉一包、分裝勺四支、分裝袋四十三
    個、吸管二支及注射針筒五支等證據，為其論述之依據。訊
    據被告承認：九十四年一月二十五日警方至甲○○位於臺北
    縣三重市○○街五十三巷四十五號二樓住處執行搜索時，伊
    確實在場，警方並於該處扣得前述物品等情不諱，惟矢口否
    認有何公訴人所指犯行，辯稱：伊從未轉讓海洛因、安非他
    命予甲○○，扣案物品亦非其所有等語。
四、經查：
  (一)證人甲○○於九十五年十二月十四日檢察官訊問時，固具結
    證稱：「（九十四年一月二十五日在三重市○○街為警查獲
    之海洛因等物何人所有？）是乙○○的。」、「（他有無請
    你施用海洛因？）有。他還有請我免費施用安非他命。」、
    「（為何他要免費提供毒品給你施用？）因為他借住在我家
    。到被查獲時他已經住二、三個月，他都沒有給我房租。」
    、「（他提供毒品給你幾次？）算不出來。安非他命比較多
    ，海洛因比較少。他都是出去向人買回來後，就會分一些給
    我施用。我們是一起施用，都是在我家房間施用。」及「（
    你們多久施用一次毒品？）安非他命幾乎是每天施用。海洛
    因則是一個禮拜施用二、三次。都是乙○○提供給我施用的
    。」等情（見九十五年度偵續字第十一頁至第十二頁），並
    據公訴人引為認定被告轉讓海洛因、安非他命之最主要論述
    依據。惟證人甲○○於九十四年一月二十五日警詢時，乃先
    供稱：「（你是否有施用毒品？）我有吸食安非他命…。」
    、「（你安非他命如何取得？）我是提供乙○○免費住宿，
    他用安非他命來抵押，讓我吸食免費的安非他命。」云云（
    見九十四年度偵字第二四四六號偵查卷第十一頁）。嗣證人
    甲○○於九十四年三月七日檢察官訊問時，則改稱：「（查
    獲之海洛因、針筒、分裝袋等物，何人所有？）是黃泰元拿
    過來的，時間不記得了。他就藏在我們住處。」、「（是否
    見乙○○去接觸、分裝、處理上開毒品？）沒有。」、「（
    警詢時是否提及前述毒品等物均為乙○○所有？）是警察叫
    我全部推給他。」、「（何以黃泰元放置如此大量毒品在你
    家？）他說有警察在找他，且案發前他本來要來取回，但被
    警察臨檢不敢來。」等情（見同上偵查卷第七十六頁至第七
    十七頁）。九十五年三月二十三日檢察官訊問時，證人甲○
    ○復供陳：「（查獲毒品是何人所有？）乙○○的。」、「
    …毒品確實是被告的。我每次想吸的時候就跟他拿，然後他
    會免費提供作為在我家住宿的代價。他從九十三年十一月、
    十二月就來住我家，一直住到查獲時止。我這一年來吸食的
    毒品幾乎都是他提供給我的。」及「（是否曾看過被告販賣
    毒品？）沒有。」云云（見九十五年度偵續字第八五號偵查
    卷第十三頁）。又於九十五年七月二十日檢察官訊問時供陳
    ：「（你說你之前的海洛因、安非他命是乙○○給你的？）
    是的。乙○○自己也有吸食海洛因、安非他命。因為我目前
    快執行完畢了，所以就想把實話說出來。」、「（乙○○是
    免費提供還是要錢？）都有。有時會要錢，一千元一公克安
    非他命，海洛因都是他請我的。」、「（乙○○賣給你幾次
    ？請你幾次？）賣給我五、六次，請我大約四、五次。」云
    云（見同上偵查卷第二十三頁）。觀諸證人甲○○前開證詞
    ，就扣案之海洛因究係何人所有乙節，先後有被告或黃泰元
    二種不同說法；就被告是否免費提供毒品部分，亦有「有時
    要錢，有時請客」及「海洛因、安非他命均係被告免費招待
    」之出入；猶有甚者，關於被告提供海洛因、安非他命之次
    數，復有「賣給伊五、六次，免費招待約四、五次」及「被
    告提供毒品之次數已經算不清，安非他命是每天免費提供，
    海洛因則一星期二、三次」之顯著差異。證人甲○○於本院
    審理期間，經依法傳喚、拘提均未到庭，無從對之進行詰問
    以釐清其證詞之真實性，則證人甲○○於偵查中之證詞既有
    如前所述之嚴重瑕疵存在，即無從遽信為真實。
  (二)再者，證人甲○○雖證稱：被告也有施用海洛因云云。然查
    被告於九十四年一月二十五日為警查獲後採集之尿液檢體，
    經送驗結果，僅有安非他命陽性反應，而無施用海洛因後所
    應呈現之嗎啡陽性反應，此節另有臺灣科技股份有限公司九
    十四年二月二十三日出具之濫用藥物尿液檢驗報告一份（報
    告編號：ＣＨ／２００５／２０３５２）及臺北縣政府警察
    局三重分局查獲毒品案件被移送者姓名代碼對照表一紙在卷
    可稽（見九十四年度偵字第二四四六號偵查卷第一二四頁、
    第一二六頁），益徵證人甲○○之證詞確有瑕疵可指，實非
    認定被告犯罪之適合證據。
  (三)證人即同住該處而為警查獲之楊戊寅復於偵查中證稱：「（
    現場查到的海洛因、分裝袋是誰的？）好像是我兒子的朋友
    『阿酷』的。」、「（是否見過乙○○施用或持有毒品？）
    都沒有。」等情（見同上偵查卷第四十五頁、第六十四頁）
    ，而證人黃泰元於九十四年六月二十七日檢察官訊問時，亦
    證稱：「（知否『阿酷』？）只知他是七十年次左右的男子
    ，沒結婚，其他不知道。」、「…今年年初我、甲○○、楊
    戊寅及『阿酷』曾一起在甲○○之三重住處用過安非他命。
    」等語（見同上偵查卷第一一０頁），足認證人楊戊寅所稱
    之「阿酷」，確有其人，且該人亦曾在甲○○上址住處與甲
    ○○等人一同施用毒品。況楊戊寅、甲○○、黃泰元等人於
    九十四年一月間均曾施用毒品，此節業據證人甲○○、黃泰
    元分別供述如前，甲○○、楊戊寅於九十四年一月二十五日
    為警查獲後之驗尿結果，復均呈嗎啡陽性反應，有濫用藥物
    尿液檢驗報告二份附卷可憑（見九十四年度偵字第二四四六
    號偵查卷第一二五頁、第一二七頁），對照被告驗尿結果呈
    嗎啡陰性反應之情節以觀，則扣案之海洛因等物是否確為被
    告所持有，顯非無疑，不能將此等有利於被告之合理懷疑均
    逕予排除。
  (四)至於扣案之海洛因五包、含極微量海洛因成分之白粉一包、
    分裝勺四支、分裝袋四十三個、吸管二支及注射針筒五支等
    物，僅能證明九十四年一月二十五日警方搜索甲○○上址住
    處時，該處存放有該等違禁物及常見之施用毒品器具此一客
    觀事實而已，卷附之法務部調查局九十四年四月二十二日調
    科壹字第０６０００９６６１號鑑定通知書（見九十四年度
    偵字第二四四六號偵查卷第八十一頁），亦僅能證明扣案物
    品其中五包確為海洛因，合計淨重五點八三公克，另一包白
    粉含極微量海洛因成分，淨重零點零六公克等情，均無法進
    一步證明被告有何轉讓海洛因、安非他命之犯行可言，自亦
    非認定被告犯轉讓第一級、第二級毒品罪之適合證據。
五、綜上所述，公訴人所舉證據均尚不足以證明被告確曾轉讓第
    一級、第二級毒品予甲○○，本院復查無其他積極證據足認
    被告有何公訴人所指之轉讓海洛因、安非他命犯行，不能證
    明被告犯罪，揆諸首揭說明，依法即應諭知被告無罪之判決
    。
據上論斷，應依刑事訴訟法第三百零一條第一項，判決如主文。
本案由檢察官丙○○提起公訴，經檢察官溫祖德到庭執行職務。
中　　華　　民　　國　　96　　年　　7 　　月　　31　　日
                  刑事第十庭　審判長法　官  樊季康
                                    法　官  張筱琪
                                    法　官  劉元斐
上列正本證明與原本無異。
如不服本判決，應於送達後十日內向本院提出上訴狀。
                                    書記官  郭玉芬
中　　華　　民　　國　　96　　年　　7 　　月　　31　　日
